臺灣高等法院刑事裁定
109年度聲再更一字第4號
再審聲請人  
即受判決人  田震宇





上列再審聲請人因違反毒品危害防制條例案件，對於本院105年
度上訴字第181號，中華民國105年3月30日第二審確定判決(第一
審案號：臺灣桃園地方法院104年度訴字第297號，起訴案號：臺
灣桃園地方檢察署103年度偵緝字第1886號)，聲請再審，經裁定
後，由最高法院發回更審，本院裁定如下：
    主  文
再審之聲請駁回。
    理  由
一、再審聲請意旨略以：
  ㈠原確定判決認定再審聲請人即受判決人田震宇於民國100年3
    月22日與陳慧敏共同販賣第二級毒品甲基安非他命給劉玉芬
    部分(下稱本案)，無非以劉玉芬於警詢、偵查中之陳述及原
    確定判決附表編號㈠所示之通訊監察譯文為其依據。惟劉玉
    芬於警詢及偵查中之陳述，為審判外之陳述，無證據能力可
    言，其指述聲請人販賣第二級毒品之時間、價格等細節，莫
    衷一是、難以採信，且其於第一審審理中亦陳稱其審判外之
    陳述並非事實，況該通訊監察譯文與其指述並不具關聯性，
    無從補強其陳述之真實性；又鄭漢華於第一審審理中證稱：
    聲請人與劉玉芬在我家是賭博而已等語，此與聲請人辯稱係
    在鄭漢華住處與劉玉芬賭博相符，原確定判決卻未於判決理
    由內說明不採之理由，顯有判決適用法則不當及判決不備理
    由或所載理由矛盾之違法。然在本案確定後，被原確定判決
    認定與聲請人共同販賣毒品之陳慧敏始遭起訴（下稱陳慧敏
    案），惟經本院以107年度上訴字第438號判決無罪，復經最
    高法院以108年度台上字第63號判決維持原判決而確定，是
    陳慧敏案之二審、三審判決均為本案確定判決後始生之新證
    據。陳慧敏案之二審判決理由明確指出，劉玉芬之警詢、偵
    查及第一審審理中之陳述尚不明確、前後歧異，且劉玉芬與
    聲請人間之通訊監察譯文亦不足以補強劉玉芬之陳述，而判
    決陳慧敏無罪，是本院107年度上訴字第438號判決及最高法
    院108年度台上字第63號判決此二新證據，單獨或與先前之
    證據綜合判斷，足認聲請人應受無罪判決。
  ㈡原確定判決認定聲請人於100年3月26日單獨販賣甲基安非他
    命給劉玉芬部分，依劉玉芬所涉販毒案件之本院102年度上
    訴字第596號判決所載：「…至被告（即劉玉芬）雖另辯稱尚
    有供出本案毒品之其餘上游即田震宇、李丞恩及鄭漢華等人
    ，應適用毒品危害防制條例第17條第1 項減輕其刑規定云云
    …」等語（下稱劉玉芬案），足見劉玉芬與聲請人為對向犯
    之關係，且其直至二審時仍希冀藉由指證聲請人為其上游以
    獲得減刑，原確定判決所引用劉玉芬之審判外陳述，均在其
    二審判決102年6月5日宣判之前，劉玉芬自有為虛偽陳述、
    嫁禍他人之動機。原確定判決未慮及此，徒以劉玉芬與聲請
    人無夙怨，即認其審判外之陳述可信，有違證據法則。是依
    陳慧敏案之二審、三審判決此二新證據，已可證明劉玉芬供
    述聲請人為其毒品上游云云，並非事實。再對照劉玉芬於其
    案件中之答辯及二審判決理由，可證劉玉芬與聲請人間僅存
    有賭債關係之金錢往來，其所為不利聲請人之指述均係為獲
    減刑寬典而為之不實陳述，俱非事實，是本案因有上開新證
    據，足認聲請人應受無罪之判決。
  ㈢綜上所述，本案因有陳慧敏案之本院107年度上訴字第438號
    判決及最高法院108年度台上字第63號判決此二新證據，與
    本案證據綜合判斷，足認聲請人應受無罪之判決，符合刑事
    訴訟法第420條第1項第6款規定，爰依法聲請再審云云。
二、按有罪判決確定後，因發現新事實或新證據，單獨或與先前
    之證據綜合判斷，足認受有罪判決之人應受無罪、免訴、免
    刑或輕於原判決所認罪名之判決者，為受判決人之利益，得
    聲請再審。前開所稱新事實或新證據，指判決確定前已存在
    或成立而未及調查斟酌，及判決確定後始存在或成立之事實
    、證據，刑事訴訟法第420條第1項第6款、第3項定有明文。
    準此，如經法院「調查」、「斟酌」過之證據，即非上開條
    文所指之新證據（最高法院108年度台抗字第42號裁定意旨
    參照），又刑事訴訟法第420條第1項第6款「因發現新事實
    、新證據，單獨或與先前之證據綜合判斷，足認受有罪判決
    之人應受無罪、免訴、免刑或輕於原判決所認罪名之判決」
    係修法後放寬條件限制，承認「罪證有疑、利歸被告」原則
    ，並非祇存在法院一般審判之中，而於判罪確定後之聲請再
    審，仍有適用，不再刻意要求受判決人（被告）與事證間關
    係之新穎性，而應著重於事證和法院間之關係，亦即祇要事
    證具有明確性，不管其出現係在判決確定之前或之後，亦無
    論係單獨（例如不在場證明、頂替證據、新鑑定報告或方法
    ），或結合先前已經存在卷內之各項證據資料，予以綜合判
    斷，若因此能產生合理之懷疑，而有足以推翻原確定判決所
    認事實之蓋然性，即已該當。申言之，各項新、舊證據綜合
    判斷結果，不以獲致原確定判決所認定之犯罪事實，應是不
    存在或較輕微之確實心證為必要，而僅以基於合理、正當之
    理由，懷疑原已確認之犯罪事實並不實在，可能影響判決之
    結果或本旨為已足。縱然如此，不必至鐵定翻案、毫無疑問
    之程度；但反面言之，倘無法產生合理懷疑，不足以動搖原
    確定判決所認定之事實者，仍非法之所許，從而，聲請人依
    憑其片面、主觀所主張之證據，無論新、舊、單獨或結合其
    他卷存證據觀察，綜合判斷之評價結果，如客觀上尚難認為
    足以動搖第二審確定判決所認定之事實者，無准許再審之餘
    地（最高法院104年度台抗字第125號裁定參照）。次按聲請
    再審之理由，如僅對原確定判決認定事實之爭辯，或對原確
    定判決採證認事職權之行使，任意指摘，或對法院依職權取
    捨證據持相異評價等情，原審法院即使審酌上開證據，亦無
    法動搖原確定判決，自非符合此條款所定提起再審之要件（
    最高法院106年度台抗字第838號裁定參照）。
三、經查：
  ㈠原確定判決認定聲請人有事實欄所載共同販賣第二級毒品之
    犯行，係依憑證人劉玉芬之供述、監聽譯文及卷內相關證據
    資料而為論斷，且對於聲請人否認本件犯行之辯詞，如何不
    足採信，均於理由內依憑調查所得之證據資料而為論斷。復
    說明：「依案重初供之經驗法則，被告或證人於案發後，所
    初為之供述或證述，因較未受外界干擾或衡量利弊得失，故
    該等供述或證述，原則上應具有較高之可信性，前引證人劉
    玉芬於偵查中具結證詞，已就被告田震宇販賣安非他命之事
    實，證述明確，證人劉玉芬雖嗣於原審以不記得、印象模糊
    ，或是與被告常常一起去買而翻異前詞，惟證人劉玉芬於警
    詢、偵查時均明確證述向被告田震宇購買毒品之細節、內容
    均一致，業如前述，再者，證人劉玉芬亦於原審詰問過程中
    ，肯認其於警詢、偵查中作證所述，筆錄上記載都是事實，
    可見證人劉玉芬應係於被告在場而懼於吐實，致前後供述不
    一，證人劉玉芬於原審之證述，為事後迴護之詞，不足採信
    ，而應以其警詢、偵查中之證述較值採信。...販毒者為規
    避檢警查緝，無不小心翼翼，常在電話內僅約好時間、地點
    ，不討論購毒細節，待見面後再談，且通常對於購買之毒品
    數量、種類、價格均已有一定默契，使用暗語為常見之交易
    方式，是此類販毒案件，常僅能事後傳訊購毒之證人對照通
    訊監察譯文時間、基地台位置、前後對話之語意加以確認被
    告販賣毒品犯行之詳細過程。觀諸上開所載證人劉玉芬於警
    詢、偵查時之證言，證人劉玉芬就其分別向被告與陳慧敏、
    單獨向被告購買毒品之時間、地點、交付方式、價金等交易
    過程之證述及監聽譯文內容大致相符，且衡諸證人劉玉芬與
    他人交易毒品次數繁多，其就本件2次交易毒品之細節之說
    明或有不同，惟並非其所證矛盾，而係因其購買毒品次數繁
    多，且相距已久，始前後證述有所出入，亦未與常情有違。
    ...被告雖辯稱其係與證人劉玉芬一起購買，不是販賣云云
    ，惟依上開證人劉玉芬歷次之證述及各次監聽譯文可知，證
    人劉玉芬需要毒品時，均係由證人劉玉芬與被告聯繫，且由
    證人劉玉芬告知被告何時交錢等情，其不知被告之毒品來源
    、該次被告所購得之毒品數量、被告有無出資、出資金額多
    少以及是否有賺取利益等情，顯與一般合資購買時應就合資
    金額、購買數量均明確約定之情節相悖，且由證人劉玉芬上
    開證述可知，該次毒品之交易價格係由被告單方面所決定、
    控制，交易毒品之數量，復任由被告自行決定，實即與證人
    劉玉芬直接向被告購買毒品無異。益徵被告所辯其係與證人
    劉玉芬合資購買毒品云云，顯屬事後卸責之詞。是綜觀被告
    與證人劉玉芬交易過程，被告係唯一控制毒品管道之人，對
    於毒品之價格、數量、交付地點等交易事宜，被告均有絕對
    之獨立決定權力，自足認其上開2次行為與販賣第二級毒品
    罪之構成要件相當。」(聲再卷第29至33頁)，上開所為論斷
    乃原確定判決法院本諸職權之行使，對調查所得證據而為價
    值上之判斷，據以認定聲請人之犯罪事實，並未違背客觀上
    之經驗法則與論理法則，合先敘明。　
 ㈡聲請人提出本院107年度上訴字第438號判決、最高法院108年
   度台上字第63號判決，主張其與劉玉芬有賭債關係之金錢往
   來，劉玉芬所為不利於聲請人之指述係為獲減刑之不實陳述
   ，聲請人應受無罪判決云云，並經本院聽取聲請人之意見，
   惟查：
 ⒈聲請意旨雖稱最高法院108年度台上字第63號刑事判決認定聲
   請人與陳慧敏共同於100年3月22日以新臺幣(下同)6萬元之價
   格販賣第二級毒品1兩予劉玉芬之事實並不存在，更明確指出
   劉玉芬之證言欠缺真實性之擔保，監聽譯文亦無法證明與毒
   品交易有關云云，並提出最高法院108年度台上字第63號刑事
   判決為證。然最高法院108年度台上字第63號刑事判決係以「
   與法律規定得為第三審上訴理由之違法情形不相適合」為由
   ，判決上訴駁回，並未進行實體審酌，聲請人所述顯然無據
   。
 ⒉聲請意旨另稱原確定判決認定與聲請人共同販賣毒品之陳慧敏
   經本院以107年度上訴字第438號判決無罪云云，並提出本院1
   07年度上訴字第438號刑事判決為證。然聲請人於100年3月22
   日、同年月26日販賣第二級毒品安非他命予劉玉芬，有100年
   3月23日通訊監察譯文「劉玉芬：我錢要給你啊，我那天只有
   給他一半錢，今天全部給你啊。田震宇：好啦，你在哪邊？
   」(101年度他字第4359號影卷第95頁反面)、100年3月25日至
   同年月27日通訊監聽譯文「劉玉芬：喂，明天再給你錢好不
   好，今天不多，有，但是不多，明天給你。田震宇：我想說
   你今天給，今天就可以再拿。劉玉芬：今天沒有這麼多，幾
   萬塊錢而已。田震宇：昨天問你可以處理多少，你又說，結
   果早知道我就不要拿了，我拿了我根本動不了。」(101年度
   他字第4359號影卷第96頁反面)在卷可稽，劉玉芬及聲請人於
   電話中雖未言明交付金錢緣由，惟此係毒品販賣者為規避檢
   警查緝，在電話內僅約好時間、地點，不討論購毒細節，且
   劉玉芬就其分別向聲請人與陳慧敏、單獨向聲請人購買毒品
   之時間、地點、交付方式、價金等交易過程之證述綦詳，業
   經劉玉芬於偵查中證稱：「跟老田接觸是99年底或100年初開
   始，因為老田安非他命很便宜。…我只記得100年3月23日，我
   與老田約在阿發住處拿取毒品，是由陳慧敏拿毒品到阿發的
   住處。當次是買1兩35公克，價格至少是6萬至8萬間，當日我
   只先給陳慧敏一半錢，請他轉交給老田，之後才會打電話說
   要給另一半的錢給他。」等語（100年度偵字第19916號影卷
   一第106頁，101年度他字第4359號影卷第35、36頁）、劉玉
   芬於警詢中證稱：「是在3月25、26日有跟老田買毒品，我每
   次都只拿1兩。」等語（100年度偵字第19916號影卷一第18頁
   ），足見聲請人確有原確定判決事實欄所載之犯行。再者，
   觀諸本院107年度上訴字第438號判決所審酌關於劉玉芬於警
   詢、偵查及第一審審理中之供述內容及相關通訊監察譯文，
   均與本案調查斟酌者相同，有本院107年上訴字第438號判決
   （聲再卷第67至69頁）及本案判決（聲再卷第25、27、29、3
   1頁）在卷可佐。而原確定判決與陳慧敏案之判決結果不同，
   係因判決對象及犯罪參與程度均不相同，於證據評價上本難
   一致，原確定判決既已依證據法則及自由心證詳論劉玉芬何
   部分證言為可採、何部分為不可採，並依通訊監察譯文相互
   勾稽而認定聲請人有事實欄所載犯行，則縱本院107年度上訴
   字第438號判決陳慧敏無罪，僅係不同案件法官對於證據評價
   之不同結論而已，該案判決對原確定判決無拘束力，復未能
   產生合理懷疑，而足以動搖聲請人有原確定判決事實欄所載
   犯行之事實，亦未符合刑事訴訟法第420條第1項第6款所定單
   獨或與先前之證據綜合判斷，足認受有罪判決之人應受無罪
   判決之要件。
 ⒊聲請意旨所稱劉玉芬之審判外陳述無證據能力，原確定判決未
   於判決理由內說明不採鄭漢華證詞之理由云云，均係對原確
   定判決法院依職權取捨證據持相異評價，且原確定判決已就
   其證據取捨之理由詳為論斷(聲再卷第23頁)，又縱鄭漢華於
   第一審審理中證述劉玉芬曾在其住處與聲請人賭博一情屬實
   ，亦不足以證明劉玉芬有積欠聲請人賭債，進而推翻原確定
   判決以通訊監察譯文補強劉玉芬於警詢及偵查中之證詞所認
   定之事實，聲請意旨此部分所指，亦無法動搖原確定判決，
   尚難據此為再審聲請事由。
 ⒋綜上所述，聲請人所為本件聲請再審之主張，係就法院已調查
   及依憑卷證資料所為採證認事職權之適法行使，即原確定判
   決已為論斷之事項，依憑己見指摘，並重為事實之爭執，且
   聲請人所提最高法院108年度台上字第63號判決、本院107年
   度上訴字第438號判決，均未能產生合理懷疑，而足以動搖聲
   請人有原確定判決事實欄所載犯行之事實，亦未符合刑事訴
   訟法第420條第1項第6款所定單獨或與先前之證據綜合判斷，
   足認受有罪判決之人應受無罪判決之要件，核與刑事訴訟法
   第420條第1項第6款所規定得為聲請再審之新事證不符，本件
   聲請再審為無理由，應予駁回。　　
據上論斷，依刑事訴訟法第412條，裁定如主文。
中　　華　　民　　國　　109 　年　　4 　　月　　1 　　日
                  刑事第二十五庭 審判長法  官 宋松璟
                                       法  官 陳彥年
                                       法  官 文家倩
以上正本證明與原本無異。
如不服本裁定，應於收受送達後五日內向本院提出抗告狀。
                                       書記官 桑子樑
中　　華　　民　　國　　109 　年　　4 　　月　　1 　　日